【裁判字號】    89,交易,823
【裁判日期】    900313
【裁判案由】    過失傷害
【裁判全文】
臺灣高雄地方法院刑事判決                        八十九年度交易字第八二三號
    公  訴  人  臺灣高雄地方法院檢察署檢察官
    被      告  乙○○
右列被告因過失傷害案件，經檢察官提起公訴（八十九年度偵字第二０一三二號），
本院判決如左：
    主  文
乙○○因過失傷害人，處有期徒刑伍月，如易科罰金，以參佰元折算壹日。
    事  實
一、乙○○領有普通小型車駕照，於民國八十九年四月二十三日晚上飲酒後，明知已
    達不能安全駕駛動力交通工具之酒醉狀態，仍於同日晚上十一時四十分許駕駛車
    牌號碼ＵＶ─八二七０號自用小客車（被告所犯公共危險罪業經本院於八十九年
    十一月二十日以八十九年度交簡上字第五十三號判處有期徒刑二月確定在案）沿
    高雄市○○○路由南往北方向行駛於慢車道上，行經該路與鎮○路○○路口時，
    因中山四路燈光號誌為紅燈而停車等候，本應注意汽車行駛時，駕駛人應注意車
    前狀況，隨時採取必要之安全措施，依當時天候晴、夜間有照明、柏油路面乾燥
  無缺陷、無障礙物、視距良好，依其智識、能力並無不能注意之情事，詎乙○○
    竟疏未注意，欲自中山四路外側慢車道駛至內側快車道，於中山四路燈光號誌變
    換為綠燈時，未注意車前狀況，迅即加速起步，適有甲○騎乘車牌號碼ＷＤＨ─
    九四九號重型機車自鎮中路由西往東方向行駛，於鎮中路燈光號誌已由黃燈變換
    為紅燈時仍未完全穿越交岔路口，此時乙○○駕駛之車輛已在交岔路口駛至中山
    四路快車道上，因而煞閃不及，撞及甲○騎乘之重型機車，甲○受撞擊後彈至乙
    ○○駕駛車輛之擋風玻璃，再摔落地面，因而受有低血量性休克、頭部外傷併腦
    震盪、顏面多處撕裂傷及擦傷、左肩旋轉軸損傷、門牙斷裂一顆、右肩撕裂傷及
    擦傷、兩膝多處擦傷及左上臂大量瘀青等傷害。嗣經警據報趕至現場，並檢測乙
    ○○之酒精濃度，測得呼氣酒精濃度高達每公升０．九一毫克。
二、案經甲○訴請臺灣高雄地方法院檢察署檢察官偵查起訴。
    理  由
一、訊據被告乙○○固坦承右揭時、地酒後駕車，在肇事地點與告訴人甲○騎乘之機
    車發生擦撞，告訴人因此受傷等情，惟以：我等綠燈亮才起步，當時車速約五十
    公里行駛在快車道上，因為另一線快車道上有一輛廂型車先起步，擋住我的視線
    ，告訴人突然自左側衝過來，我煞車不及，本件車禍被告與告訴人均有過失云云
    。經查：
（一）按汽車行駛時，駕駛人應注意車前狀況，並隨時採取必要之安全措施，道路交
      通安全規則第九十四條第三項規定甚明。此為一般汽車駕駛人所應注意並確實
      遵守之事項。被告考領有普通小型車駕駛執照，對於上開規定應當知之甚詳，
      駕車時應注意上述規定並確實遵守之。再依當時客觀情狀天候晴、夜間有照明
      、柏油路面乾燥無缺陷、無障礙物、視距良好等情，此有高雄市○○○○○道
      路交通事故調查報告表及現場照片四幀附卷為證，依被告之智識、能力並無不
      能注意之情事，被告自應注意車前狀況，並隨時採取必要之安全措施。
（二）本件交通事故發生地點在有號誌之高雄市○○○路與鎮○路○○路口，該交岔
      路口速限為六十公里，而中山四路雙向各有四線快車道及一線慢車道，寬度共
      計約四十八．四公尺，肇事後地面留下被告之汽車剎車痕起點係自交岔路口東
      南側亦即中山四路由北向南慢車道，朝西北方向之快車道傾斜，長度約為十．
      九公尺，而告訴人之機車刮地痕起點則自被告之汽車剎車痕終點處向西北方向
      傾斜長度約為二十三．五公尺，告訴人則摔落在被告汽車之剎車痕與告訴人機
      車之刮地痕交接處東方，告訴人之機車則停放在交岔路口北側第二道快車道上
      ，被告之汽車則移動至交岔路口東北側慢車道等情，有高雄市○○○○○道路
      交通事故調查報告表一份及現場照片四幀可證。再參以被告於警訊時自承：我
      沿中山四路由南往行駛最外側慢車道等語，及於本院審理中陳稱：我行駛在快
      車道上，另一快車道上有一輛廂型車先起步，擋住我的視線，告訴人突然自左
      側衝出來，我見狀有踩車，但已煞車不及等語，而告訴人於警訊時陳明：當時
      我行駛快至五甲橋時黃燈變紅燈等語。又本件並無證據證明係告訴人或被告闖
      紅燈，則依上開關係位置型態，再佐以二車之行進方向、路線、路況加以研析
      ，足見被告欲自中山四路外側慢車道駛至內側快車道，於中山四路燈光號誌變
      換為綠燈時，未注意車前狀況，迅即加速起步，適有告訴人騎乘重型機車自鎮
      ○路由西往東方向行駛，於鎮中路燈光號誌已由黃燈變換為紅燈時仍未完全穿
      越交岔路口，被告見狀煞閃不及而撞及告訴人騎乘之機車，告訴人受撞擊後機
      車倒地，告訴人彈至被告駕駛之汽車擋風玻璃，再摔落地面之情，足堪認定，
      被告辯稱其並無過失，即非可採。
（三）告訴人因本件車禍受有低血量性休克、頭部外傷併腦震盪、顏面多處撕裂傷及
      擦傷、左肩旋轉軸損傷、門牙斷裂一顆、右肩撕裂傷及擦傷、兩膝多處擦傷及
      左上臂大量瘀青等傷害，此有診斷證明書一紙為證，告訴人之傷害與被告之過
      失行為間，具有相當因果關係。本件罪證明確，被告犯行，已堪認定。
（四）又被告於飲酒後不能安全駕駛，仍貿然駕駛汽車肇事致告訴人受傷，經警據報
      趕至現場，並檢測被告之酒精濃度，測得呼氣酒精濃度高達每公升○．九一毫
      克等情，業據被告於警訊中及偵、審中坦承不諱，並有酒精濃度測試紀錄表、
      高雄市政府舉發違反道路交通管理事件通知單各一份在卷可參。而依醫學實驗
      證明所得經驗法則，對於吐氣酒精濃度達每公升０．八五毫克以上時，將使駕
      駛人產噁心、步履蹣跚之行為表現，肇事比率比一般未飲酒時高出五十倍（參
      見蔡志中著，對飲酒不能安全駕駛之執法研究，司法院第四十六期業務研究會
      講義）。本件依據被告肇事後測得之吐氣酒精濃度為每公升０．九一ＭＧ／Ｌ
      ，及上開研究報告之結論，足見被告因飲酒已達不能安全駕駛動力交通工具之
      酒醉狀態無疑。
（五）至被告抗辯告訴人亦有過失一節，經查：本件交通事故並無證據可資證明何人
      闖越紅燈，而係被告於中山四路燈光號誌變換為綠燈時，欲自中山四路外側慢
      車道駛至內側快車道，未注意車前狀況，迅即加速起步，適有告訴人騎乘重型
      機車自鎮中路由西往東方向行駛，於鎮中路燈光號誌由黃燈變換為紅燈時仍未
      完全穿越交岔路口，此時被告駕駛之汽車駛至中山四路快車道上，見狀煞閃不
      及，撞及告訴人騎乘之機車等情，已如前述，則告訴人既無闖越紅燈之情事，
      而係肇事地點交岔路口之中山路面寬度長達四十八．四公尺，致告訴人未能及
      時於鎮中路燈光號誌變換為紅燈前完全穿越交岔路口，雖被告亦無闖紅燈之情
      事，惟其於中山路之燈光號誌變換為綠燈時，疏未注意告訴人仍在穿越交岔路
      口，路權仍應歸屬告訴人，未禮讓告訴人先行通過，本件車禍應由被告負全部
      過失責任，告訴人就本件交通事故之發生，並無過失，應可認定。
二、核被告乙○○所為，係犯刑法第二百八十四條第一項前段過失傷害罪。被告酒醉
    駕車，因而致人受傷，依法應負刑事責任，應依道路交通管理處罰條例第八十六
    條第一項之規定加重其刑。爰審酌被告就本件車禍發生之過失程度，告訴人因而
    受有傷害情形非輕，及被告迄未與告訴人達成民事和解等一切情狀，量處如主文
    所示之刑，及諭知易科罰金之折算標準。再按修正前刑法第四十一條易科罰金之
    折算標準，業經總統於九十年一月十日公布為現行刑法第四十一條第一項，並於
    同年月十二日生效，依刑法第二條第一項前段從新從輕原則，應依修正後刑法第
    四十一條第一項前段之規定對於被告最為有利。
三、論結，應依刑事訴訟法第二百九十九條第一項前段、道路交通管理處罰條例第八
    十六條第一項、刑法第二條第一項前段、第二百八十四條第一項前段、第四十一
    條第一項前段、罰金罰鍰提高標準條例第一條前段、第二條，判決如主文。
本案經檢察官李門騫到庭執行職務
中      華      民      國      九十      年      三      月    十三    日
                                      臺灣高雄地方法院交通法庭
                                          法  官  張  桂  美
右正本證明與原本無異。
如不服本判決，應於判決送達後十日內，向本院提出上訴狀。
                                          書記官  吳  金霞
中      華      民      國      九十      年      三      月    十四    日


司法院資訊處製作；財團法人民間司法改革基金會備份。
